臺灣桃園地方法院刑事判決　　　　　　　 96年度易字第279號
公　訴　人　臺灣桃園地方法院檢察署檢察官
被　　　告　甲○○
選任辯護人　莊秀銘律師
　　　　　　甘義平律師
　　　　　　姚本仁律師
上列被告因竊盜案件，經檢察官提起公訴（95年度偵字第14249
號），本院判決如下：
    主  文
甲○○竊盜，處有期徒刑壹年貳月，減為有期徒刑柒月。
    事  實
一、甲○○係桃園縣龍潭鄉三坑村河川底五之二號「大龍潭開發
    有限公司」（下稱大龍潭公司）之負責人，該公司係桃園縣
    大漢溪河川區域內領有工廠登記證之合法砂石場業者，場區
    位於桃園縣大溪鎮○○段大同小段一八五之一、一八五之二
    、一八五之四、一八五之一一及四四二等地號之土地上（並
    有部分設備設於未登錄之國有土地上）。緣桃園縣政府依據
    行政院經濟部水利署訂定之「河川區域內砂石碎解洗選場拆
    除作業」，為確保大漢溪河川區域內河防及行水安全，並減
    少不法業者利用於河川區域內設場之便行盜採及洗砂之實，
    預訂大龍潭公司應於民國九十五年二月二十八日前自行完成
    拆除前開位於大漢溪河川區域內砂石場之機器及設備，經該
    公司聲請延緩於同年四月底始行拆除，而桃園縣政府為防止
    大漢溪河川砂石遭盜採，分別於九十五年四月二十六日、同
    年五月五日、同年五月十日、同年五月十七日、同年五月二
    十四日，由相關之水務局、地政局、工商發展局承辦人員會
    同警方例行性前往大漢溪河川區域內巡視，皆未發現大龍潭
    公司前開砂石場區附近有遭盜採砂石之情事。詎甲○○明知
    大龍潭公司砂石場區附近坐落於桃園縣大溪鎮○○段大同小
    段一八五之四旁如附圖斜線所示之甲部分，係未登錄之國有
    土地，該部分大漢溪河床之土石為國有資產，惟其為圖謀取
    該河川公地上巨大土石利益，竟趁在附近施工之便，以合法
    掩護非法，基於意圖為自己不法所有之犯意，利用前揭自行
    拆除大龍潭公司砂石場區機器、設備之機會，僱用不知情之
    挖土機及砂石車司機，於九十五年五月二十四日至同年六月
    七日間之某段時期，大肆挖掘如附圖斜線所示之甲部分，造
    成長約八十公尺、寬約五十公尺、深約一．五公尺之大型坑
    洞，盜取國有河川土石約六千立方公尺。嗣於同年六月七日
    下午三時許，為桃園縣政府水務局、地政局、工商發展局承
    辦人員乙○○、丙○○、己○○等人會同警方執行例行性河
    川巡防勤務查獲上情。
二、案經桃園縣政府警察局龍潭分局報請臺灣桃園地方法院檢察
    署檢察官偵查起訴。
    理  由
一、按如法官於審判外或檢察官於偵查中訊問被告以外之人之程
    序，未予被告或其辯護人行使反對詰問權之機會，除非該陳
    述人因死亡、或身心障礙致記憶喪失或無法陳述、或滯留國
    外或所在不明而無法傳喚或傳喚不到、或到庭後無正當理由
    拒絕陳述外，均應傳喚該陳述人到庭使被告或其辯護人有行
    使反對詰問權之機會，否則該審判外向法官所為陳述及偵查
    中向檢察官所為陳述，均不容許作為證據，以保障被告之反
    對詰問權，並符憲法第八條第一項及第十六條之規定意旨，
    最高法院九十四年度台上字第三七二八號判決意旨參照。查
    本件證人乙○○、丙○○、己○○業於本院審理時分別接受
    檢察官、被告及辯護人之詰問（見本院九十六年七月三日審
    判筆錄），前開證人於檢察官偵查中，經具結而向檢察官所
    為之陳述，並無顯有不可信之情況，依刑事訴訟法第一百五
    十九條之一第二項之規定，得採為證據。
二、次按除顯有不可信之情況外，公務員職務上製作之紀錄文書
    、證明文書，亦得為證據，刑事訴訟法第一百五十九條之四
    第一款亦定有明文。查本件桃園縣政府水務局、地政局、工
    商發展局承辦人員會同警方分別於九十五年四月二十六日、
    同年五月五日、同年五月十日、同年五月十七日、同年五月
    二十四日、同年六月七日前往大漢溪河川區域內執行例行性
    之巡防勤務，所製作之會勘紀錄表及取締工作日記，屬前開
    法條所規定之紀錄文書，自有證據能力。
三、又卷附照片係由照相拍攝所產生，且因照相係屬機械性記錄
    特徵，也就是認識對象的是照相鏡頭，透過鏡頭形成的畫面
    映寫入膠卷，然後還原於照相紙上，故照相中不含有人的供
    述要素，再現實情形與作為傳達結果的照相，在內容上的一
    致性是透過機械的正確性來加以保障的，在照相中，並不存
    在人對現實情形的知覺、記憶，在表現時經常可能發生的錯
    誤（如知覺的不準確、記憶隨時間推移而發生的變化），故
    照相當然是非供述證據。易言之，卷附上開現場之照片部分
    ，乃到場處理之公務人員及相關當事人，依機械之方式所留
    存之現場影像，並非供述證據，無傳聞法則適用，且與待證
    事項，具有相當之關聯性，具有證據能力。
四、訊據被告甲○○固坦伊係大龍潭公司之負責人，桃園縣政府
    依據前揭「河川區域內砂石碎解洗選場拆除作業」，預訂該
    公司應於九十五年二月二十八日前自行完成拆除前開位於大
    漢溪河川區域內砂石場之機器及設備，經該公司聲請延緩於
    同年四月底始行拆除，如附圖斜線所示之甲部分確係伊僱工
    挖掘等情不諱，惟矢口否認有盜採國有河川砂石之犯行，辯
    稱：如附圖斜線所示甲部分之大型坑洞，是伊僱工拆除該公
    司砂石場內之機器、設備及為回收鋪設於如附圖斜線所示甲
    部分混凝土地下之鋼筋、涵管挖掘而產生之坑洞，現已填平
    ，伊並無盜採國有砂石之犯行云云。
    辯護人則辯稱：系爭地點原本低漥，起訴書認定被告竊盜砂
    土後留下之長八十公尺、寬五十公尺、深一．五公尺之坑洞
    ，除未經地政機關丈量，體積計算應有錯誤外，此坑洞純係
    因清理鋼筋水泥地坪及地下涵管本身具有體積，將鋼筋水泥
    地面、涵管等物挖掘後，當然會留下坑洞，尤其挖掘之怪手
    ，其挖斗本身即有一．二公尺深，此即被告清理鋼筋所遺留
    之坑洞，如被告有竊取沙土行為，所遺留之坑洞，當不止一
    ．五公尺深，且檢察官亦未查獲被告有將沙土外運情形，遽
    認被告竊盜沙土，顯有未合等語。
五、經查：
（一）被告係大龍潭公司之負責人，該公司係桃園縣大漢溪河川
      區域內領有工廠登記證之合法砂石場業者，場區位於桃園
      縣大溪鎮○○段大同小段一八五之一、一八五之二、一八
      五之四、一八五之一一及四四二等地號之土地上（並有部
      分設備設於未登錄之國有土地上）。桃園縣政府依據行政
      院經濟部水利署訂定之「河川區域內砂石碎解洗選場拆除
      作業」，為確保大漢溪河川區域內河防及行水安全，並減
      少不法業者利用於河川區域內設場之便行盜採及洗砂之實
      ，預訂大龍潭公司應於九十五年二月二十八日前自行完成
      拆除前開位於大漢溪河川區域內砂石場之機器及設備，經
      該公司聲請延緩於同年四月底始行拆除，而桃園縣政府為
      防止大漢溪河川砂石遭盜採，分別於九十五年四月二十六
      日、同年五月五日、同年五月十日、同年五月十七日、同
      年五月二十四日，由相關之水務局、地政局、工商發展局
      承辦人員會同警方例行性前往大漢溪河川區域內巡視，皆
      未發現大龍潭公司前開砂石場區附近有遭盜採砂石之情事
      ，嗣於同年六月七日下午三時許，桃園縣政府水務局、地
      政局、工商發展局承辦人員乙○○、丙○○、己○○等人
      會同警方執行例行性河川巡防勤務時，發現如附圖斜線所
      示之甲部分有一長、寬各約八十公尺、五十公尺，深約一
      ．五公尺之大型坑洞等情，業據被告供承不諱，並經證人
      乙○○、丙○○、己○○迭於檢察官訊問及本院審理時具
      結證述詳實，且有桃園縣政府函附本院之大漢溪河川區域
      內砂石場拆除計畫、複丈成果圖、桃園縣政府水務局河川
      課巡防取締工作日記各一份、桃園縣政府警察局執行取締
      大漢溪沿岸盜採砂石會勘紀錄表六份及照片七十一幀在卷
      可稽（本院卷第三二至四○頁、偵卷第八至二三頁、三四
      至七六頁、九五至九八頁、一○七至一二五頁），故如附
      圖斜線所示甲部分之大型坑洞，顯係被告於九十五年五月
      二十四日至同年六月七日間某段時期，僱工挖掘所造成，
      而前開坑洞被挖掘約六千立方公尺之國有土石（即八○公
      尺×五○公尺×一．五公尺＝六○○○立方公尺）之事實
      ，洵堪認定。
（二）被告固以前情置辯，而證人即前往現場挖掘之丁○○於本
      院審理時結證稱：被告確於有九十五年五、六月間，委由
      伊前往大龍潭公司前開砂石場挖掘鋪設混凝土地下之水泥
      塊、鋼筋等語（見本院卷第九三頁），惟證人丁○○亦於
      本院審理時證述：伊所挖掘之部分，是在如附圖D 所示旁
      邊之C 、E 、F 、G 、H 及附圖甲之部分，並未挖掘出水
      泥涵管等語（見本院卷第九六頁），而前開C 、E 、F 、
      G 、H 之位置分係前開砂石場之輸送帶及機具設備所在，
      附圖甲所示之位置上亦有兩條輸送帶橫跨角落，此有複丈
      成果圖一紙在卷可稽（見附圖），參酌證人乙○○證稱：
      於九十五年六月七日查獲前前往大漢溪執行巡防勤務時，
      途經如附圖甲所示之位置，該地乃為原土，並未鋪設水泥
      地表，且該砂石場亦無如附圖甲所示如此大之地基表面等
      語（見偵卷第一○一頁），而證人丙○○、己○○亦證述
      ：之前前往大龍潭公司前開砂石場時，行經如附圖甲所示
      之位置時，亦未發現該地地表上有鋪設混凝土之情形（見
      本院卷第七七、八一頁），足見證人丁○○所挖掘之位置
      ，顯然不可能於僅有兩條輸送帶橫跨角落之如附圖甲之位
      置，造成面積約四千平方公尺（約一千二百坪）之大坑洞
      ，此亦可由證人丁○○證稱伊所挖掘之面積僅約七、八百
      坪（見本院卷第九四頁），兩者相差約四、五百坪之情節
      取得印證，足見證人丁○○前揭證述，尚難據為有利被告
      之認定。
（三）被告於警詢、檢察官訊問皆供稱：如附圖甲所示之大坑洞
      ，是桃園縣政府要求伊公司拆遷洗砂機、輸送帶等機具設
      備後所造成的坑洞云云（見偵卷第五、八九頁），然由附
      圖可知，大龍潭公司前開砂石場內大多數之機具設備及輸
      送帶，均非在附圖所示甲之位置，自不可能因拆除砂石場
      之機具設備或輸送帶後，而在附圖甲之位置，造成大型坑
      洞一個，足徵被告前揭供述已見情虛。嗣被告於本院審理
      時復改稱：於九十五年四月底，伊公司場長戊○○僱用挖
      土機，將桃園縣政府令伊公司拆遷之部分挖掉，始造成前
      開大型坑洞云云（見本院卷第一六、一七頁），然證人戊○○到庭具結證稱：伊於九十五年四月間，僅有拆除砂石
      場內之洗砂機及輸送帶，並未涉及附圖甲所示之部分，且
      伊僅有將洗砂機及輸送帶地面水泥基樁以上之金屬部分切
      除，並未僱用挖土機將前開機具設備地面水泥基樁之部分
      挖除等語在卷（見本院卷第八七至八九頁），戊○○既然
      僅有切除地面以上之輸送帶及機具設備，未僱工挖掘地面
      之部分，自無可能在地面如附圖甲之位置上，造成如此大
      之坑洞，足見被告前揭於本院審理時之供述，亦有可疑。
      再參酌證人丁○○經檢察官詰問時復證稱：被告係於九十
      五年四、五月間僱用伊前往本件砂石場開挖等語（見本院
      卷第九五頁），衡諸丁○○本次所述之開挖時間，與戊○○證述切除前開機具設備地面上金屬部分之時期互核以觀
      ，亦可得知丁○○挖掘之部分，應係本件砂石場場內機具
      設備、輸送帶地面水泥基座之部分，至多尚有挖掘如附圖
      甲所示橫跨角落之兩條輸送帶之水泥基座，斷不可能造成
      如附圖甲所示約四千平方公尺之大型坑洞，至為明灼。況
      且，附圖甲所示之地面，苟如被告所稱地面皆鋪設有水泥
      ，且地下尚有埋設涵管及捆綁有鋼筋云云，則被告僱用挖
      土機挖掘之過程中，勢必會在現場遺留挖掘後殘餘之水泥
      碎塊及鋼筋殘留物，然證人乙○○、丙○○、己○○均證
      稱九十五年六月七日會同警方查獲時，並未發覺現場大型
      坑洞附近有水泥碎塊及鋼筋殘餘物（見本院九十六年七月
      三日審判筆錄），且由當日現場所拍攝之照片觀之（見偵
      卷第一一至一四頁、二○至二三頁、九八頁），亦無上開
      殘留物，足見被告前揭辯解，顯係畏罪卸責之詞，不足採
      信。
（四）辯護人雖以前情置辯，惟查，本件被告所竊取砂石如附圖
      甲所示部分，前因被告涉嫌違反水利法案件，經桃園縣大
      溪地政事務所人員前往丈量測繪，嗣並經本件承辦人員即
      桃園縣政府水利局乙○○於九十五年六月七日下午三時許
      ，會同相關單位人員前往現場稽查，並依據之前桃園縣大
      溪地政事務所測量人員於同一地點，在前述另案所作複丈
      成果圖上，以概估方式註記該遭盜採砂土位置之長、寬、
      高（深）（詳附圖甲部分所載），此有桃園縣政府水務局
      河川課巡防取締工作日誌、桃園縣政府九十六年一月五日
      府水河字地○九六○○○六三二五號函及所附有證人乙○○簽名確認之附圖甲部分所示之複丈成果圖在卷可憑（見
      偵卷第九頁、第一○六至一○七頁）。而證人乙○○係桃
      園縣政府水務局專業人員，其本於職務經驗所做之概估，
      當據可信性。再者，本院審理本案時，遭盜採砂土之坑洞
      已回填，地貌已改變，自無法再回覆遭竊取砂土時情狀以
      供丈量測繪。另辯護人復稱：該坑洞之深度為一．五公尺
      ，係被告僱工挖取、拆卸設於附圖甲部分之設備的固定基
      樁（下稱基礎）所造成坑洞云云。然查，依當時被告所經
      營大龍潭公司拆除設備前之中國生產力中心所作機器設備
      搬運費用查估報告（下稱查估報告）所載，大龍潭公司之
      震篩機之輸送帶基礎共三座分別長、寬、高各為三．四公
      尺（長）、○．九公尺（寬）、一．三公尺（高即深度）
      ；另洗砂機之基礎一座，長、寬、高各為五．五公尺（長
      ）、十一．○公尺（寬）、○．五公尺（高即深度），有
      上開查估報告在卷可按（見查估報告第一一頁），可知苟
      如辯護人所稱，如附圖甲所示部分果真係被告僱工挖取基
      礎所產生，其所生坑洞應係定點並有間隔，而非如附圖甲
      所示整片坑洞，其理至明。末查，辯護人復稱：檢察官並
      未查獲被告將砂土外運，遽認被告有竊取砂土云云，查檢
      警偵辦竊盜案件，並非當然可取出贓物，而未能取獲失竊
      之贓物，其原因獲或有多端，容或贓物與他物混合、抑或
      遭盜運出境，甚或遭拆解．．．等情，凡此諸情，均無法
      取獲贓物，故自難據此即倒果為因，稱未查獲贓物，即不
      能認定竊盜行為。且本件被盜竊之物為砂土，即易與其他
      砂石混同而難以辨識，或遭隱匿、藏放，苟如辯護人所稱
      ，未查獲贓物，即不能認定犯行，顯與事理有違，而被告
      確有竊取砂土，業如前述，故辯護人前揭所稱容有誤會。
六、綜上所述，參酌本件遭盜採之國有土石約六千立方公尺，如
    以三十五公噸重之貨車載送，一車約可載運十一至十二立方
    公尺，約需五、六百車次始可載運完畢一節，業據被告供述
    在卷（見本院卷第七五頁），足見前開遭盜採之國有土石利
    潤驚人，而被告又坦承確係由伊僱工挖掘，顯見被告意圖為
    自己不法之所有，而將前開遭盜採之國有土石據為己有，情
    極明灼。本件事證明確，自應依法論科。
七、論罪科刑部分：
（一）按被告行為後，刑法及刑法施行法業於九十四年二月二日
      經總統以華總一義字第○九四○○○一四九○一號令修正
      公布，並於九十五年七月一日施行（下稱新刑法，修正前
      刑法下稱舊刑法），參酌最高法院九十五年五月二十三日
      刑事庭第八次會議決議意旨，新刑法第二條第一項之規定
      ，係規範行為後法律變更所生新舊法律比較適用之準據法
      ，於新刑法施行後，應適用新刑法第二條第一項之規定，
      為「從舊從輕」之比較，本案涉及法律變更之部分如下：
   1、被告行為後，刑法第三十三條第五款業已修正規定「罰金
      ：新臺幣一千元以上，以百元計算之。」，與修正前舊刑
      法第三十三條第五款規定「罰金：一元（按係銀元，折算
      為新臺幣三元）以上。」不同。比較新舊法結果，以舊法
      較有利於行為人，新法並無對被告較為有利之情形。
   2、再查被告行為後，業已增訂刑法施行法第一條之一，並規
      定：「中華民國九十四年一月七日刑法修正施行後，刑法
      分則編所定罰金之貨幣單位為新臺幣。九十四年一月七日
      刑法修正時，刑法分則編未修正之條文定有罰金者，自九
      十四年一月七日刑法修正施行後，就其所定數額提高為三
      十倍。但七十二年六月二十六日至九十四年一月七日新增
      或修正之條文，就其所定數額提高為三倍。」，是就現行
      刑法中，有關於罰金刑最高度處罰之規定已有修正，惟經
      比較增訂之刑法施行法第一條之一與被告行為時之罰金罰
      鍰提高標準條例第一條前段、現行法規所定貨幣單位折算
      新臺幣標準第二條結果，二者規定適用之結果並無不同，
      依最高法院九十五年第二十一次刑事庭會議決議意旨，應
      依一般法律適用原則，適用裁判時法。
（二）核被告所為，係犯刑法第三百二十條第一項之普通竊盜罪
      。被告僱用不知情之挖土機及砂石車司機挖掘盜採前開國
      有土石後，據為己有，為間接正犯。爰審酌被告為貪圖私
      利，任意挖掘國有土石，破壞國土，苟逢大水，甚或危及
      民眾生命、財產之安全，且犯後猶飾詞圖卸，顯無悔悟之
      意，本應重懲，惟念其已將所挖之大型坑洞填平，所生危
      害已降低等一切情狀，酌情量處如主文所示之刑，以示懲
      戒。末按中華民國九十六年罪犯減刑條例業經立法院三讀
      通過，總統公布，並定於九十六年七月十六日施行，本件
      被告所犯之普通竊盜罪，犯罪時間係在九十六年四月二十
      四日以前，且本院前開所宣告之刑，尚未逾同條例第三條
      第一項本文所規定不予減刑之刑度，自應同條例第二條第
      一項第三款之規定，就被告前揭所宣告之有期徒刑，予以
      減刑二分之一，併此敘明。
據上論斷，應依刑事訴訟法第二百九十九條第一項前段，刑法第
三百二十條第一項，刑法施行法第一條之一第一項、第二項前段
，中華民國九十六年罪犯減刑條例第二條第一項第三款、第七條
，判決如主文。
本案經檢察官楊挺宏到庭執行職務。
中　　華　　民　　國　　96　　年　　7 　　月　　24　　日
                  刑事第八庭  審判長法　官　邱滋杉
                                    法  官  陳彥宏
                                    法  官  吳為平
以上正本證明與原本無異。
如不服本判決，應於送達後十日內，向本院提出上訴狀。
                                    書記官  江惠婷
中　　華　　民　　國　　96　　年　　7 　　月　　26　　日
附錄論罪科刑法條：
刑法第320條
意圖為自己或第三人不法之所有，而竊取他人之動產者，為竊盜
罪，處 5 年以下有期徒刑、拘役或 5 百元以下罰金。
意圖為自己或第三人不法之利益，而竊佔他人之不動產者，依前
項之規定處斷。
前二項之未遂犯罰之。
